---
title: Projet d'analyse de données - Baseball
author: Hicham, Ryad, Elyass et Hongxin
date: 17 décembre 2022
output:
  pdf_document: default
  html_document:
    toc: true
    toc_float:
      collapsed: false
    theme: united
---

```{r setup, include = FALSE}
knitr::opts_chunk$set(comment = NA, echo = FALSE)
knitr::opts_chunk$set(warning = FALSE, message = FALSE)
knitr::opts_chunk$set(fig.align = "center", out.width = "80%")
```

```{css layout, echo = FALSE}
h1, title, .author, .date {
  text-align: center;
}
p {
	text-indent: 20px;
}
body{
  font-size: 13pt;
  text-align: justify;
}
```

<br>

## Introduction

Le jeu de données est constitué de 322 joueurs de Baseball regroupant plusieurs
plusieurs indicateurs de performance, salaire, carrière et équipes.

## Problématique et objectif



***

## I - Analyse descriptive des données

### A - Analyse du jeu de données

```{r installation-packages, eval = FALSE, echo = FALSE}
install.packages("ggplot2")
install.packages("lattice")
# install.packages("ggThemeAssist")
# install.packages("gridExtra")
install.packages("GGally")
# install.packages("carData")
# install.packages("car")
# install.packages("leaps")
```

```{r import-nettoyage-données}
library("ggplot2")
library("lattice")
# library("ggThemeAssist")
# library("gridExtra")
library("GGally")
# library("carData")
# library("car")
# library("leaps")
baseball <- read.csv("Baseball.csv", sep=";", dec=".", encoding="UTF-8")
is_na = is.na(baseball)
baseball_not_na = apply(is_na, 1, sum) == 0
baseball <- baseball[baseball_not_na, ]
```

Après importation du jeu de données, voici un tableau résumant les variables quantitatives : 

```{r résumé-sommaire, size="small"}
baseball_numbers <- subset(baseball, select = c("Bat_times_86", "Hits_86", "Home_runs_1986", "Runs_1986", "Runs_batted_1986", "Walks_1986", "Longevity", "Bat_times_career", "Hits_career", "Home_runs_career", "Runs_career", "Runs_batted_career", "Walks_career", "Put_outs_1986", "Assists_1986", "Errors_1986", "Salary_1987"))
# sommaire <- summary(baseball)
```

### B - Analyse univariée

Salaires en fonction de l'équipe

```{r boxplot, out.width = "80%"}
salary_order = order(aggregate(baseball$Salary_1987, list(baseball$Team_1986), FUN=mean)[, 1])
team_order = aggregate(baseball$Salary_1987, list(baseball$Team_1986), FUN=mean)$Group.1

boxplot_equipe <- ggplot(data=baseball) + aes(x=as.factor(reorder(Team_1986, Salary_1987)), y=Salary_1987) + scale_x_discrete(guide = guide_axis(n.dodge=4)) + geom_boxplot() + xlab("Equipes")
boxplot_equipe
```

### C - Analyse bivariée

```{r corrélations, results = 'hide', out.width = "80%"}
ggpairs1 <- ggpairs(baseball_numbers[, c(7:12)])
# ggpairs2 <- ggpairs(baseball_numbers[, c(2,4:5)])
# cor(baseball)
ggpairs1
# ggpairs2
```

<br>

## II - 

### A - 

<br>

## III - 

### A - 

<br>

## Conclusion

<br>

## Annexe
